臺灣高等法院刑事判決　　　　　　　　 94年度上訴字第332號
上　訴　人
即　被　告　乙○○
選任辯護人　曹運蘭律師
上列上訴人因違反槍砲彈藥刀械管制條例案件，不服臺灣板橋地
方法院93年度訴字第2155號，中華民國93年12月30日第一審判決
（起訴案號：臺灣板橋地方法院檢察署93年度核退偵字第624 號
），提起上訴，本院判決如下：
    主  文
原判決撤銷。
乙○○未經許可，持有可發射子彈具有殺傷力之改造手槍，處有
期徒刑壹年肆月，併科罰金新臺幣伍萬元，罰金如易服勞役以新
臺幣玖佰元即銀元佰元折算壹日。扣案之仿ＦＮ廠半自動手槍
製造之改造手槍壹支（含彈匣壹個，獲案槍枝管制編號0000
000000號）沒收。
    事  實
一、乙○○明知可發射子彈具有殺傷力之槍枝及具有殺傷力之子
    彈，屬於槍砲彈藥刀械管制條例管制之槍砲及彈藥，非經中
    央主管機關許可，不得持有之，仍於民國92年10月間某日，
    在臺北縣板橋市重慶公園附近之模型店，以新臺幣5千元之
    代價購得未具殺傷力之仿ＦＮ廠半自動手槍製造之金屬玩具
    手槍1支。嗣因其得知其真實姓名不詳綽號「阿偉」之成年
    友人可替其換裝金屬槍管，乃於購槍後約1星期左右，將該
    購得之槍枝交由綽號「阿偉」之人，在桃園縣新屋鄉之某工
    地，更換金屬槍管改造而成具殺傷力可發射子彈之槍枝後，
    再交付予乙○○。綽號「阿偉」者並同時附贈具殺傷力之土
    造子彈1顆，乙○○遂自該時間起（即92年10月間購槍後約
    一星期），未經許可而無故持有上開具殺傷力之改造手槍及
    子彈，平時並將之藏置在臺北縣三峽鎮○○路233巷附近其
    友人住處前之木材堆中。嗣於93年6月25日16時許，乙○○
    攜上開槍彈在身，甫行至臺北縣三峽鎮○○路233巷口，因
    警接獲線報，已於該處埋伏，旋上前盤查，乙○○一時緊張
    致該子彈自身上掉落，經警查獲，並因而起獲上開仿ＦＮ廠
    半自動手槍製造之玩具手槍換裝土造金屬槍管改造而成之可
    發射子彈具有殺傷力之槍枝1支（獲案槍枝管制編號000
    0000000號，含彈匣1個）、具有殺傷力之土造子彈1
    顆（嗣因鑑驗時試射擊發，僅餘彈頭及彈殼，失去子彈之效
    用）。
二、案經臺北縣政府警察局板橋分局報請臺灣板橋地方法院檢察
    署檢察官偵查起訴。
    理  由
一、被告乙○○經合法傳喚，雖未於本院審理中到庭陳述，然於
    本院準備程序中矢口否認有何持有本件槍彈之犯行，並辯稱
    ：槍及子彈係名為「林楚涵」者所有，伊與「林楚涵」於案
    發當日即93年6月25日在臺北縣三峽鎮○○路233巷口不遠處
    為警查獲，伊於警局係應「林楚涵」之要求，始頂替「林楚
    涵」所犯罪行而為自白云云。
二、經查：
（一）被告乙○○就其於前揭時、地未經許可，持有可發射子彈
      具有殺傷力之改造手槍暨具有殺傷力之土造子彈之事實，
      迭於警詢、偵查、原審審理時坦承不諱，並有改造手槍1
      支（含彈匣1個）、子彈1顆扣案足資佐證，而前揭扣案槍
      彈經送內政部警政署刑事警察局鑑驗結果，認送鑑改造手
      槍（含彈匣1個）1支（槍枝管制編號000000000
      0號），係由仿ＦＮ廠半自動手槍製造之金屬玩具手槍，
      更換土造金屬槍管而成之改造手槍，機械性能良好，可擊
      發適用子彈，認具殺傷力；另送鑑子彈1顆，認係土造子
      彈（具直徑七．八釐米之金屬彈頭），經試射，可擊發，
      認具殺傷力，有該局93年7月20日刑鑑字第0930141179號
      槍彈鑑定書在卷可稽，足見被告前揭自白與事實相符。
（二）被告於事實欄所載時地，非法持有槍械，經警接獲線報埋
      伏盤查，被告自身上掉落子彈一顆，並因而查獲上開手槍
      子彈等證物等語，業據證人即查獲本案被告之臺北縣政府
      警察局板橋分局警員甲○○於本院審理中結證甚詳（本院
      卷第39至41頁），且觀諸偵查卷證，並無同時查獲「林楚
      涵」其人，顯見被告為警查獲當時，僅為被告1人而已，
      並無所謂「林楚涵」者在場。復參諸被告至本院方為上開
      辯解，且無法提出任何有關「林楚涵」之年籍資料或住所
      地址，供本院查詢傳喚，益徵被告於本院辯解，為臨訟杜
      撰之詞，要無可採。
（三）被告上訴意旨雖另以：本件係伊主動將改造手槍交出，應
      依自首之規定減刑云云。惟按刑法第62條係規定對未發覺
      之罪自首而受裁判，始應減輕其刑。所謂發覺，非以有偵
      查犯罪權之機關或人員確知其人犯罪無誤為必要，如有確
      切之依據而對其發生合理可疑時，即得謂為已發覺（最高
      法院72年台上字第641號有判例要旨參照）。證人即查獲
      本案被告之臺北縣政府警察局板橋分局警員甲○○於本院
      審理時證稱，其係因接獲線民線報，指稱被告欲販賣槍械
      ，方至臺北縣三峽鎮○○路233巷口埋伏，嗣發覺被告後
      始對被告盤查，當時被告可能因緊張而掉下1顆子彈，其
      等旋詢問被告是否有槍械，被告始將前述槍枝交出；又移
      送書僅為簡略記載經過情形、證物等，是以並未詳載前開
      查獲經過，因其等業於事前知悉被告（持槍）等語（見本
      院卷第39、40頁），由證人上開之證述，有偵查犯罪之警
      察機關於事前業已因確切之依據而知悉被告持有槍械，並
      因而查獲被告之犯罪行為，被告自不符合刑法第62條之自
      首要件，是被告以自首請求減刑，亦無可採。
（四）綜上所述，被告否認犯罪，無足採信。本件事證明確，其
      犯行堪以認定，應依法論科。
三、按被告行為後，槍砲彈藥刀械管制條例業於94年1 月28日修
    正生效，其中原第11條第 4項規定「未經許可，持有、寄藏
    或意圖販賣而陳列第1項所列槍砲者，處1年以上 7年以下有
    期徒刑，併科新臺幣 7,000,000元以下罰金」之規定，業經
    立法院修正刪除，改列至第 8條第4項規範，法定刑提高至3
    年以上10年以下有期徒刑，併科新臺幣 7,000,000元以下罰
    金。經比較新舊法之規定，以舊法有利於被告，依刑法第 2
    條第 1項但書規定，自應適用修正前槍砲彈藥刀械管制條例
    之規定處斷。查被告未經許可，持有可發射子彈具有殺傷力
    之改造手槍暨具有殺傷力之土造子彈，核其所為，係犯修正
    前槍砲彈藥刀械管制條例第11條第 4項未經許可持有可發射
    子彈具殺傷力之改造手槍罪及同條例第12條第4項未經許可
    持有子彈罪。被告同時由綽號「阿偉」之人收受上開具殺傷
    力之改造手槍及子彈而持有之，係以一持有行為而同時觸犯
    上開二罪名，為想像競合犯，應依刑法第55條規定，從一重
    之未經許可持有可發射子彈具有殺傷力之改造手槍罪處斷，
    檢察官雖認上開二罪間，罪名互殊，犯意各別，應予分論併
    罰，惟被告既供述上開更換槍管而成具殺傷力之改造槍枝及
    子彈，係由綽號「阿偉」之人同時交付而持有之，尚難認屬
    數行為而構成數罪，附此敘明。至被告雖因另犯持有具殺傷
    力之改造手槍及子彈罪，經臺灣桃園地方法院以93年度訴字
    第1836號判處有期徒刑一年，併科罰金新台幣三萬元，緩刑
    五年，有該案判決書及臺灣高等法院被告全國前案紀錄表各
    一份在卷可查，惟經核本件犯罪起始之時間與前開案件被告
    獲取槍彈之犯罪時間，相隔長達十個月，持有之原因、態樣
    亦顯然有異，且被告於原審審理時亦稱取得本案之槍枝後並
    沒有想要再有其他槍枝等語（原審卷第23頁），尚難認被告
    係基於概括犯意，連續數行為反覆實施犯罪構成要件相同之
    罪名，故本件犯罪事實與前開案件，並不具有連續犯之裁判
    上一罪關係，二者並非同一案件，附此敘明。
四、原審以被告罪證明確，予以論罪科刑，固非無見，惟如前所
    述，槍砲彈藥刀械管制條例業於94年1 月28日修正生效，其
    中原第11條第4項規定，業經立法院修正，改列至第8條第4
    項規範，原審未及比較新舊法，稍有未洽。爰審酌被告無視
    法律之禁止，於此社會治安日益惡化之際，猶持有上開具殺
    傷力之改造槍枝及子彈，危害社會治安甚鉅，然鑑於其犯罪
    後曾坦承犯行及其犯罪之動機、目的、手段、智識程度等一
    切情狀，量處如主文所示之刑，並就罰金部分諭知易服勞役
    之折算標準。
五、扣案之具有殺傷力之仿ＦＮ廠半自動手槍製造之改造手槍1
    支（含彈匣1 個，槍枝管制編號0000000000號）
    ，為違禁物，不問屬於犯人與否，應依刑法第38條第1 項第
    1款規定宣告沒收。至扣案之具殺傷力之土造子彈1顆，已於
    鑑驗時經實際試射擊發，該顆子彈所遺留之彈頭、彈殼已失
    子彈效用，並非違禁物，自毋庸予以宣告沒收，併此敘明。
六、檢察官移送併辦部分（94年度偵字第5331號），認被告於94
    年3月26日，在台北縣三峽鎮○○路15巷5號12樓之6，無故
    持有具殺傷力之仿ＦＮ廠1910半自動手槍之玩具手槍，改換
    裝金屬槍管而成之改造手將1支、子彈9顆，認被告上開犯行
    與前開論罪科刑部分，有連續犯之一罪關係等語，惟被告上
    開犯行距前揭論罪科刑部分，時間已逾年餘，持有之原因、
    態樣亦顯然有異，且如前述，被告在原審審理時亦稱在取得
    本案之槍枝後並沒有想要再有其他槍枝等語，是尚難認被告
    係基於概括犯意，連續數行為反覆實施犯罪構成要件相同之
    罪名，故本件起訴事實與前開案件自不具有連續犯之裁判上
    一罪關係，本院自無從併予審理，爰依法移請檢察官另為適
    法之處理，併此敘明。
七、被告經合法傳喚，無正當理由不到庭，爰不待其陳述逕行判
    決。
據上論斷，應依刑事訴訟法第369條第1項前段、第371條、第364
條、第299條第1項前段，修正前槍砲彈藥刀械管制條例第11條第
4項、第12條第4項，刑法第11條前段、第2條第1項但書、第55條
、第42條第2項、第38條第1項第1款，罰金罰鍰提高標準條例第2
條，現行法規所定貨幣單位折算新臺幣條例第2條，判決如主文
。
本案經檢察官賴俊雄到庭執行職務。
中　　華　　民　　國　　94　　年　　10　　月　28　　　日
　　　　　　　　　刑事第二十庭審判長法　官  陳貽男
　　　　　　　　　　　　　　　　    法　官  許仕楓
　　　　　　　 　 　　　　　　　　　法　官  邱志平
以上正本證明與原本無異。
如不服本判決，應於收受送達後十日內向本院提出上訴書狀，其
未敘述上訴之理由者並得於提起上訴後十日內向本院補提理由書
（均須按他造當事人之人數附繕本）。
                                    書記官  魏汝萍
中　　華　　民　　國　　94　　年　　10　　月　28　　　日
附錄：本案論罪科刑法條全文
修正前即90年11月14日修正公布槍砲彈藥刀械管制條例第11條：
未經許可，製造、販賣或運輸第四條第一項第一款所稱其他可發
射金屬或子彈具有殺傷力之各式槍砲者，處五年以上有期徒刑，
併科新臺幣一千萬元以下罰金。
未經許可，轉讓、出租或出借前項所列槍砲者，處三年以上十年
以下有期徒刑，併科新臺幣七百萬元以下罰金。
意圖供自己或他人犯罪之用，而犯前二項之罪者，處無期徒刑或
七年以上有期徒刑，併科新臺幣一千萬元以下罰金。
未經許可，持有、寄藏或意圖販賣而陳列第一項所列槍砲者，處
一年以上七年以下有期徒刑，併科新臺幣七百萬元以下罰金。
第一項至第三項之未遂犯罰之。
槍砲彈藥刀械管制條例第12條
未經許可，製造、販賣或運輸子彈者，處一年以上七年以下有期
徒刑，併科新台幣五百萬元以下罰金。
未經許可，轉讓、出租或出借子彈者，處六月以上五年以下有期
徒刑，併科新台幣三百萬元以下罰金。
意圖供自己或他人犯罪之用，而犯前二項之罪者，處三年以上十
年以下有期徒刑，併科新台幣七百萬元以下罰金。
未經許可，持有、寄藏或意圖販賣而陳列子彈者，處五年以下有
期徒刑，併科新台幣三百萬元以下罰金。
第一項至第三項之未遂犯罰之。
